【裁判字號】    90,上易,951
【裁判日期】    900605
【裁判案由】    妨害公務
【裁判全文】
臺灣高等法院臺中分院刑事判決          民國九十年度上易字第九五一號
    上  訴  人  臺灣臺中地方法院檢察署檢察官
    被      告  乙○○
右上訴人因被告妨害公務案件，不服臺灣臺中地方法院中華民國九十年二月二十一日
第一審判決（民國九十年度易字第一○○號，起訴案號：臺灣臺中地方法院檢察署民
國八十九年度偵字第九四八一號），提起上訴，本院判決如左：
    主    文
上訴駁回。
    理    由
一、公訴意旨略以：被告乙○○係原台灣雅虎行銷股份有限公司 (設於台中市○區○
    ○里○○○路○段二○一號十八樓之二，下稱台灣雅虎行銷公司）之負責人，該
    公司涉嫌使用侵害美商雅虎公司之「Ｙａｈｏｏ」「雅虎」等公司名稱、商標、
    服務標章、網址名稱及營業與服務之特有表徵，經美商雅虎公司於民國（下同）
    八十九年一月間向台灣台中地方法院民事庭聲請假處分，並經該院民事庭於八十
    九年一月十一日以八十九年度裁全三字第十七號裁定准由美商雅虎公司以新臺幣
    （下同）一百萬元或同額之中國國際商業銀行大安分行可轉讓定期存單供擔保後
    ，台灣雅虎行銷公司不得使用「雅虎」及「Ｙａｈｏｏｍａｌｌ」或任何與該等
    名稱構成近似之名稱作為其公司中、英文名稱、網際網路網址名稱及電子郵箱地
    址之特取部分。詎被告於收受該假處分裁定後，竟違背該假處分裁定之效力，更
    於八十九年四月七日將公司名稱變更為「台灣雅虎電子商務股份有限公司」，並
    除使用www.yahoomall.com.tw之網址名稱外，又使用www.yahoogroup.com.tw 為
    該公司之另一網址名稱，且在對外促銷及招攬加盟店之活動文宣資料上，更大量
    使用「台灣雅虎」及「雅虎集團」等名稱，因認被告涉有刑法第一百三十九條之
    罪嫌。
二、按犯罪事實應依證據認定之，無證據不得推定其犯罪事實；又不能證明被告犯罪
    者，應諭知無罪之判決，刑事訴訟法第一百五十四條、第三百零一條第一項定有
    明文。復按刑法第一百三十九條之違背查封效力罪，以行為人有損壞、除去或污
    穢公務員所施之封印或查封之標示，或為違背其效力之行為為要件，如強制執行
    未經施以封印或為查封之標示，即使被告違背執行命令，尚與上開違背查封效力
    罪之構成要件有間，要難以該罪相繩，最高法院八十六年度臺非字第三二七號刑
    事裁判意旨可資參照 (參照最高法院刑事裁判書彙編第三十期第一九五頁至第二
    ００頁)。
三、公訴意旨認被告涉有刑法第一百三十九條之罪，係以「訊據被告乙○○固不否認
    為台灣雅虎行銷公司負責人，並有於收受台灣台中地方法院假處分之裁定後，繼
    續使用美商雅虎公司相關名稱及商標等情不諱。惟辯稱：伊公司有對該份假處分
    裁定提起抗告，公司股東的意思係要等台灣高等法院台中分院之裁定結果，且公
    司名稱目前僅用於批發、零售，網路名稱已改為ＹＡＧＯＧＯ，本件純屬商務糾
    紛，並無妨害公務云云。然查，右揭事實，業據告發代理人張有捷律師指述綦詳
    ，並有相關之證據資料附卷可稽；雖被告乙○○辯稱已對該假處分提起抗告，惟
    民事訴訟法第四百九十一條第一項亦定有抗告，除別有規定外，無停止執行之效
    力之明文，況台灣高等法院台中分院業已於八十九年九月七日針對被告公司之抗
    告，將美商雅虎公司之供擔保金裁定提高為五百萬元，餘則裁定抗告駁回，有該
    院八十九年度抗字第一二四○號裁定影本一份在卷可參。是被告乙○○違背該假
    處分效力之行為甚為明顯，被告上開所辯顯係飾卸之詞，洵不足採，被告犯嫌已
    堪認定」等語，為其論據。
四、經查原審八十九年度裁全三字第一七號民事裁定之意旨係禁止該事件債務人即被
    告所負責之臺灣雅虎行銷股份有限公司為一定之行為，有美商雅虎公司所提出之
    上開裁定影本附於偵查卷可按。而執行名義係命債務人容忍他人之行為，或禁止
    債務人為一定之行為者，債務人不履行時，執行法院得拘提、管收之或處新台幣
    三萬元以上三十萬元以下之怠金，其仍不履行時，亦同；於必要時，並得因債權
    人之聲請，以債務人之費用，除去其行為之結果，強制執行法第一百二十九條第
    一項及第二項定有明文。依上開規定，禁止債務人為一定行為之執行名義，其執
    行方法，雖有核發執行命令，但並無實施查封，或施加封印之行為，是被告應無
    損毀公務員所施之封印或查封標示，或違反封印或查封標示效力之行為。強制執
    行程序中所核發之執行命令，與查封行為，既屬有間，非查封標示或封印之文義
    所能涵蓋，且本於罪刑法定主義之原則，亦不許本於維護公務員處分或強制執行
    命令效力之立法意旨，而作不利於被告之類推適用，遽認違反執行命令之行為，
    亦得適用刑法第一百三十九條之規定，參照上開最高法院刑事裁判意旨之說明，
    尚難以被告違反右揭假處分裁定所發之執行命令，即認被告構成刑法第一百三十
    九條之罪。綜上所述，如公訴意旨所載之證據尚不足以證明被告有上開犯行，此
    外，又查無其他積極之證據，足資證明被告有如公訴意旨所指之上開犯行，是公
    訴人所指被告涉有上開罪嫌，尚屬不能證明。
五、原審因認被告之犯罪行為，不能證明，而為被告無罪判決之諭知，核無不合。檢
    察官上訴意旨略以：本罪之立法目的，以保護公務之執行為目的。所謂之封印，
    乃公務上以禁止物之顯露或任意處置為目的所為之封閉方法，通常皆係於物之外
    部，加封而蓋印其上，如封條，然並不以加蓋印文為必要任何方法足以表示上開
    封閉之意思者，皆得以封印視之。次查：稱查封之標示者，謂公務員對物為表示
    一定強制處分所為之標記，將其移歸自己佔有所為之處分，自保護公務執行之觀
    點而言，殊無如此限制之必要。縱非移轉占有，苟係命令對物為一定之作為或不
    作為之強制處分，皆足成為刑法上所指之查封。末查：依司法院第三三六號解釋
    ，違背假處分之效力亦應成立刑法第一百三十九條之罪。雖原審判決依最高法院
    八十六年度台非字第三二七號裁判意旨，以須有施以封印或查封之標示為必要。
    然依前揭該法條之意旨，且司法院之解釋，就此是否限於須有有形之封印或查封
    標示為必要，實務上亦未有一致之見解。本件被告明知法院有假處分之裁定，禁
    止其公司續使用美商雅虎公司相關名稱及商標，經抗告仍遭駁回，經仍視假處分
    於不見，繼續使用雅虎之名稱，其無視法院之執行命令，若其行為上違法而不依
    刑法第一百三十九條加以規範，則法院公務之執行，何以保護﹖法院所為前開假
    處分亦同虛有。在刑事司法上，法益概念乃刑法解釋之基礎，刑法第一百三十九
    條之保護法益，乃公務執行效力之不可違背性，絕非公務員所施之封印或查封之
    標示本身；違反假處分之執行命令，係侵害法院強制執行效力之不可違背性的保
    護法益，當係違反刑法第一百三十九條之規定，非作不利於被告之類推適用，自
    無違反罪刑法定主義；被告繼續為違反刑法第一百三十九條之行為，惡性重大，
    地院判決顯有判決不適用法則及判決適用法則不當之違誤，係判決違背法令，指
    摘原判決不當云云。經查：(一)關於假處分之執行，假處分裁定係命令或禁止債務
    人為一定行為者，執行法院應將該裁定送達債務人；又假處分裁定係禁止債務人
    設定，移轉或變更不動產上之權利者，執行法院應將該裁定揭示，此分別為強制
    執行法第一百三十八條、第一百三十九條所明定。又依該法第一百四十條、第一
    百二十九條第一項之規定，執行名義係禁止債務人為一定之行為者，債務人不履
    行時，執行法院得拘提、管收之，或處怠金。(二)按司法院解釋字第三九三六號解
    釋，略以：「甲乙二人訟爭土地所有權，經第一審予以假處分，在未判決確定前
    ，甲在該地擅自耕種，應成立刑法第一百三十九條之罪」等情；又依最高法院八
    十六年度台非字第三二七號刑事判決要旨，略以：「刑法第一百三十九條之違背
    查封效力罪，以行為人有損壞、除去或污穢公務員所施之封印或查封之標示，或
    為違背其效力之行為為要件。原判決認定被告於八十五年六月初某日，收受臺灣
    臺南地方法院所發，禁止其對漢威公司之出資在一千萬元範圍內，為轉讓或其他
    處分行為，並禁止第三人就其上開出資為返還及變更章程行為之執行命令，明知
    該出資額已經該法院為強制執行之扣押命令，竟仍於八十五年七月二十五日，向
    台灣省政府建設廳申請變更公司名稱，並將其出資額轉讓其舅舅蘇逢原等情。該
    項強制執行既未經施以封印或為查封之標示，則被告違背該執行命令，尚與上開
    違背查封效力罪之構成要件有間，要難以該罪相繩」等語。兩者雖同屬假處分，
    惟前者係屬於不動產之假處分，而後者則為禁止債務人為一定行為之假處分。執
    行法院對於前者應將該裁定揭示，而對於後者僅將該裁定送達於債務人即可，二
    者之執行程序完全不同，從而關於不動產係處分之執行，既經執行法院予以揭示
    ，債務人如予以違背該執行命令，自應成立刑法第一百三十九條之違背查封效力
    罪；至關於禁止債務人為一定行為之假處分之執行，該項強制執行既未經施以封
    印或為查封之標示，則債務人違背該項執行命令，尚與刑法第一百三十九條違背
    查封效力罪之構成要件有間，要難以該罪相繩，是上開最高法院八十六年度台非
    字第三二七號刑事判決並無違背院解字第三九三六號解釋之處。(三)復按刑法第一
    百三十九條之違背查封效力罪，係以行為人有損壞、除去或污穢公務員所施之封
    印或查封之標示，或為違背其效力之行為為要件。而禁止債務人為一定行為之執
    行名義，其執行方法，雖有將假處分裁定送達於債務人，核發執行命令，但並無
    實施查封，或施加封印之行為，是被告應無損毀公務員所施之封印或查封標示，
    或違背封印或查封標示效力之行為。強制執行程序中所核發之執行命令，與查封
    行為既屬有間，本於罪刑法定主義之原則，自難論以刑法第一百三十九條違背查
    封效力之罪。綜上所述，檢察官之上訴為無理由，應予駁回。
六、據上論斷，應依刑事訴訟法第三百六十八條，判決如主文。
本案經檢察官甲○○到庭執行職務。
中      華      民      國      九十     年       六      月     五     日
                                  臺灣高等法院臺中分院刑事第四庭
                                        審判長法  官  洪  耀  宗
                                              法  官  劉  登  俊
                                              法  官  吳  重  政
右正本證明與原本無異。
不得上訴。
                                              書記官  林  育  德
中      華      民      國      九十     年       六      月     六     日
                                                                        Ｉ


司法院資訊處製作；財團法人民間司法改革基金會備份。
